【裁判字號】    89,訴,1543
【裁判日期】    900221
【裁判案由】    懲治盜匪條例
【裁判全文】
臺灣臺中地方法院刑事判決                        八十九年度訴字第一五四三號
    公  訴  人  台灣台中地方法院檢察署檢察官
    被      告  乙  ○
    指定辯護人  丙○○
    本院公設辯護人
右列被告因懲治盜匪條例案件，經檢察官提起公訴（八十九年度偵字第八九五一號）
，本院判決如左：
    主  文
乙○意圖為自己不法之所有，以恐嚇使人將本人之物交付，處有期徒刑柒月。
    事  實
一、乙○於民國八十八年十二月三十日上午十一時許，無故侵入台南縣龍崎鄉烏山頭
    八號甲○○之住宅，嗣見甲○○返回住處時，竟意圖為自己不法之所有，手持甲
    ○○所有之大鐮刀向甲○○稱「不能呼救，否則要讓你很難看」，而以此加害身
    體之事恐嚇甲○○，並逼迫甲○○交出新台幣（下同）一千元，甲○○因年老力
    衰且心生畏懼而交付八百元予乙○，乙○拿取五百元後隨即逃離。
二、案經高雄縣警察局旗山分局移送臺灣灣高雄地方法院檢察署呈請臺灣高等法院檢
    察署核轉臺灣臺中地方法院檢察署檢察官偵查起訴。
    理  由
一、被告乙○固坦承曾於右揭時、地，無故侵入甲○○之住宅，並向被害人甲○○索
    得五百元之事實，惟否認有恐嚇取財之犯行，辯稱係甲○○委託其代為處理與鄰
    居之糾紛，而自願交付云云。惟查：
  (一)右揭事實業據被害人甲○○分別於警訊及偵查中及本院審理時指訴甚詳，甲○○
    於本院審理時陳稱：「（當日經過如何？）當天我回到住處就看到被告在屋內吃
    飯，又吃木瓜，之後被告手持我所有的大鐮刀坐在門口處，並恐嚇我不可喊叫，
    如果喊叫就不好，我當時心裡很害怕．．．。」、「他有問我有沒有錢，我心裡
    很害怕，我並沒有主動拿錢給他，我拿出八百元，他拿走五百元。」、「（土雞
    城老闆跟你有無土地糾紛？）沒有。」（本院八十九年九月二十日審判筆錄）。
    另甲○○於檢察官偵查中亦指稱被告以恐嚇身體之事，使其交付財物（臺灣臺南
    地方法院檢察署八十九年度偵字第五四九二號偵查卷第二頁、第二頁反面）。
  (二)再者，被告於本院審理時亦坦承曾向被害人稱「不要喊叫」，並自被害人處拿走
    五百元（本院八十九年九月二十日審判筆錄）。是以，被告與被害人素不相識，
    被告無故侵入被害人住宅且在屋內用餐，而被害人之年齡已七十餘歲，而於被告
    以「不得喊叫，如果喊叫就不好」、「不能喊叫，否則要讓你很難看」等言詞恫
    嚇時，被害人心生畏懼而交付財物予被告，應屬可採。被告辯稱被害人自願交付
    財物一節，顯與常情有違，不足採信。事證明確，被告之犯行應堪認定。
二、核被告所為，係犯刑法第三百零六條第一項侵入住宅罪、第三百四十六條第一項
    恐嚇取財罪。公訴人認被告所為係犯懲治盜匪條例第五條第一項第一款之強盜罪
    ，惟按強盜罪係以強暴、脅迫或他法，使人不能抗拒而取其財物或使其交付為構
    成要件，恐嚇罪係以將來之惡害恫嚇被害人使其交付財物為要件，惟其交付與否
    ，被害人尚有意思之自由，換言之，強盜罪與恐嚇取財罪之區別，係以對於被害
    人施用威嚇程度為標準，如其程度足以抑壓被害人之意思自由，致使不能抗拒而
    為財物之交付者，即屬強盜罪，否則被害人之交付財物與否，儘有自由斟酌之餘
    地者，即應成立恐嚇取財罪（最高法院二十一年上字第一一五號、三十年上字第
    六六八號、六十五年台上字第一二一二號判例意旨參照）。本件被告原係恫嚇被
    害人交付一千元，被害人拿出八百元後，被告則取走其中五百元，且被告並未以
    鐮刀抵住被害人或為強暴之行為，足見被害人對於是否交付財物應仍有意思自由
    ，是公訴意旨認應依懲治盜匪條例第五條第一項第一款之強盜罪處斷，尚有未洽
    ，惟起訴事實相同，爰依法變更起訴法條，併予敘明。又被告所犯無故侵入住宅
    罪及恐嚇取財罪間，有方法、結果之牽連關係，依刑法第五十五條之規定，應依
    較重之恐嚇取財罪處斷。爰審酌被告為圖一己之便，竟無故侵入他人住宅，並恐
    嚇他人交付財物，所為自無可憫，並審酌被告犯罪之手段，犯罪所生之危害、犯
    罪後之態度等一切情狀，量處如主文所示之刑。扣案之鐮刀一把並非被告所有，
    亦非違禁物，自不予宣告沒收，併此敘明。
據上論斷，應依刑事訴訟法第二百九十九條第一項前段、第三百條，刑法第三百零六
條第一項、第三百四十六條第一項、第五十五條，罰金罰鍰提高標準條例第一條前段
，判決如主文。
中      華      民      國      九十      年      二      月    二十一  日
                                        法  官  林  三  元
右正本證明與原本無異。
如不服本判決，應於送達後十日內向本院提出上訴狀 （須附繕本） ，上訴於台灣高
等法院台中分院。
                                        書記官
中      華      民      國      九十      年      二      月    二十一  日
附錄論罪科刑法條
刑法第三百零六條第一項：
無故侵入他人宅、建築物或附連圍繞之土地或船艦者，處一年以下有期徒刑、拘役或
三百元以下罰金。
刑法第三百四十六條第一項：
意圖為自己或第三人不法之所有，以恐嚇使人將本人或第三人之物交付者，處六月以
上五年以下有期徒刑，得併科一千元以下罰金。


司法院資訊處製作；財團法人民間司法改革基金會備份。
